【裁判字號】    94,訴,4405
【裁判日期】    950109
【裁判案由】    侵權行為損害賠償
【裁判全文】
臺灣臺北地方法院民事判決              94年度訴字第4405號
原      告  甲○○
訴訟代理人  丙○○
被      告  乙○○
上列當事人間因原告提起附帶民事訴訟，請求侵權行為損害賠償
事件，經本院刑事庭裁定移送，本院於民國94年12月6日言詞辯
論終結，判決如下：
    主  文
被告應給付原告新臺幣伍佰零玖萬柒仟玖佰陸拾捌元，及自九十
四年三月十七日起至清償日止按年息百分之五計算之利息。
原告其餘之訴駁回。
訴訟費用由被告負擔十分之九；餘由原告負擔。
本判決第一項於原告以新臺幣壹佰柒拾萬元供擔保後，得假執行
。
原告其餘假執行之聲請駁回。
    事實及理由
一、原告聲明：(1)被告應給付原告新臺幣（下同）5,677,968 元
    ，及自民國92年12月10日（即損害賠償成立日之翌日）起至
    清償日止，按年息5%計算之利息。(2)願供擔保請准宣告假執
    行。並陳述略以：
  (1)被告於92年12月9日凌晨2時30分許，在飲用酒類後酒精吐氣
    含量超過每公升0.51毫克以上，已達不能安全駕駛動力交通
    工具之程度，仍駕駛車牌號碼6T－1917號自用小客車車，沿
    臺北市中山區○○○路由西向東方向行駛，行經臺北市中山
    區○○○路○段、建國北路口時，本應注意遵守道路交通標
    誌之指示，見民權東路號誌已轉紅燈，明知闖越紅燈極有可
    能肇致重大車禍死傷，竟仍違規闖越，因而衝撞適沿建國北
    路由南往北方向行駛，由原告騎乘之車牌號碼AUU－132號重
    型機車，致原告受有左側髖臼骨折、左足內踝骨骨折、骨盆
    骨折等傷害。被告於發生車禍後，發現原告倒地受傷，仍未
    下車處理，反而加速逃逸，駛離現場。被告當日事發後約4
    小時43分後即當日7時13分許接受酒測，其酒精吐氣含量仍
    達每公升0.51毫克。
  (2)原告依民法第184條第1項、第191條之2、第193條第1項、第
    195條第1項請求損害賠償。茲原告所受損害如次：
    喪失勞動能力部分4,284,934元：
      1.原告係於92年12月9日急診入院開刀，並住進加護病房
        ，於93年1月9日出院，計32日，而原告於事發前原擔任
        瑞陽企業有限公司深坑分公司之配送員，每月工資33,3
        33元，平均每日工資1,111元，該期間不能工作之損害
        共35,552元（1,111×32＝35,552）。
      2.原告雖經住院手術治療，然因此事故導致左側髖臼變形
        、左下肢縮短、外傷性關節炎、跛行，出院後，平日仍
        須仰賴家人攙扶及枴杖支撐，無法正常起身、行走，因
        此，從93年1月10日起至94年1月20日醫師認定確定構成
        殘障止，計377日，該期間不能工作之損害共418,847元
        （1,111×377＝418,847）。
      3.原告為55年3月13日生，依勞基法第54條第1項第1款規
        定，60歲強制退休，原告可工作至115年3月13日，因此
        自94年年1月20日醫師認定確定構成殘障時起至115年3
        月13日止，，共計尚可工作約21年。又原告受有上揭傷
        害，經醫師認定為殘障，且需定期裝置、更換人工關節
        ，確已喪失原有之勞動能力，係屬殘廢等級第8級，減
        少勞動能力之程度為65.52%，依霍夫曼計算並扣除中間
        利息後，原告減少勞動能力之損害為3,830,535元（33,
        333×12×[00000000÷0000000]×0.6552＝3,830,535
        ）。
    醫療費用部分33,034元：
      原告因此車禍事故至馬偕醫院住院開刀治療及多次門診共
      計付醫療費用33,034元。
    增加生活上之支出部分為360,000元：
      1.原告從92年12月9日急診入院開刀、住進加護病房起，
        至93年1月9日出院止，計32日，此段期間全仰賴懷孕之
        妻子及年邁之雙親負責輪流全天照料、看護，而看護費
        標準為每日2,000元，故得請求上開期間相當於「全天
        看護費用」之損失共64,000元（2,000×32＝64,000）
        。
      2.原告雖經住院手術治療，然因此事故導致左側髖臼變形
        左髖不時產生劇烈疼痛、左下肢縮短、外傷性關節炎、
        跛行，平日無法起身、行走，因此出院後，即從93年1
        月10日起至93年6月5日止，計148日，無論是食衣住行
        ，乃至醫院進行複診，全係倚賴懷孕之妻子及年邁之雙
        親負責輪流全天照料及攙扶，故得請求上開期間相當於
        「全天看護費用」之損失共296,000元（2,000×148＝
        296,000）。
    非財產上損害部分1,000,000元：
      原告正值壯年，平日身體極為健康，然因此車禍事故，除
      住進加護病房，歷經生死交關，以及多次手術折磨與身心
      之煎熬外，亦造成原告左側髖臼變形、左下肢縮短、外傷
      性關節炎、跛行，且日後必須定期開刀裝置及更換人工關
      節，身心備感痛苦與打擊，出院後，原告因行動不便無法
      工作，致使家裡經濟來源頓失，且平日仍須仰賴家人全天
      候照料、看護，原告所受攙扶及枴杖支撐，無法正常起身
      、行走，是原告所受精神及肉體上之痛苦實無法言喻，故
      請求1,000,000元之非財產上損害賠償。
二、被告未提出書狀為任何聲明，惟到院陳述：伊目前經濟上沒
    有辦法給付，分期付款方式對方沒有辦法接受，且伊現在沒
    有謀生能力；伊做錯事本來就應該賠償，對原告所提出之證
    據，如醫療費用、看護費用、精神慰撫金等，由本院審酌，
    臺北地院刑事判決部分有收到判決書，現在等北檢送執行；
    對原告提出之馬偕醫院診斷證明、醫療費證明、原告勞動能
    力喪失、不能工作等所造成之損失伊沒有意見，對原告非財
    產上損失請求100萬元，如果伊有這筆錢，伊願意給，但伊
    現在沒有錢給等語。
三、原告主張：被告於92年12月9日凌晨2時30分許，在飲用酒類
    後酒精吐氣含量超過每公升0.51毫克以上，已達不能安全駕
    駛動力交通工具之程度，仍駕駛車牌號碼6T－1917號自用小
    客車車，沿臺北市中山區○○○路由西向東方向行駛，行經
    臺北市中山區○○○路3段、建國北路口行車管制燈光號誌
    已自圓形黃燈變換為圓形紅燈時，應注意行車之速度應依標
    誌或標線之規定，無標誌或標線者，在市區道，時速不得超
    過50公；且汽車行駛至交岔路口時，應遵守燈光號誌之指示
    ，車輛面對圓形紅燈時禁止通行，不得超越停止線或進入路
    口，而依當時天候晴朗、夜間有照明、柏油路路面乾燥、無
    缺陷、無障礙物、視距良好、行車管制號誌正常，並無不能
    注意之情事，竟疏未注意，貿然以時速60公里以上之速度闖
    越紅燈超速疾駛，致撞及臺北市○○○○路由南往北方向，
    行經上開交岔路口之原告所騎乘之車牌號碼AUU－132號重型
    機車左側車身，造成原告當場人車倒地，受有左側髖臼骨折
    、左足內踝骨骨折、骨盆骨折等普通傷害。被告於發生車禍
    後，發現原告倒地受傷，仍未下車處理，反而加速逃逸，駛
    離現場。被告當日事發後約4小時43分後即當日7時13分許接
    受酒測，其酒精吐氣含量仍達每公升0.51毫克。被告前揭駕
    駛動力交通工具肇事，致人受傷而逃逸之行為，業經本院93
    年度交訴字第109號判決，處有期徒刑10月確定，且經臺灣
    高等法院94年度交上訴字第91號判決，就被告前揭因過失傷
    害人部分，處有期徒刑6月；服用酒類，不能安全駕駛動力
    交通工具而駕駛部分，處有期徒刑2月；應執行有期徒刑7月
    （得易科罰金）而確定等情，有本院93年度交訴字第109號
    刑事判決（見本院94年度北調字第351號卷第4-8頁）、臺灣
    高等法院94年度交上訴字第91號刑事判決（本院卷第15-18
    頁）附卷可稽，可信為真實。
    被告飲酒後駕車及因過失侵害原告之身體健康，則原告依民
    法第184條之規定，請求被告負侵權行為損害賠償責任，於
    法有據，應予准許。
四、按因故意或過失，不法侵害他人權利者，負損害賠償責任；
    不法侵害他人之身體或健康者，對於被害人因此喪失或減少
    勞動能力，或增加生活上之需要時，應負損害賠償責任；又
    不法侵害他人之身體、健康、名譽、自由、信用、隱私、貞
    操，或不法侵害其他人格法益而情節重大者，被害人雖非財
    產上損害，亦得請求賠償相當之金額，民法第184條第1項前
    段、第193條第1項、第195條第1項分別定有明文。茲就原告
    所得請求之損害賠償額，分述如次：
  (1)喪失勞動能力損害：
    按原告主張因本件車禍喪失其謀生能力，其原在顓陽企業股
    份有限公司深坑分公司擔任配送員每月收入約33,333元，已
    提出馬偕紀念醫院甲種診斷證明書、在職證明書、離職證明
    書、薪資給付證明、各類所得扣繳暨免扣繳憑單（本院94年
    度交附民字第29號卷第10頁、第12-15頁）為證，為被告所
    不爭執，則其每月之勞動收入約有33,333元（299,995÷9＝
    33,333）。
    1.原告係於92年12月9日急診入院開刀，並住進加護病房，
      於93年1月9日出院，計32日，而原告於事發前原擔任瑞陽
      企業有限公司深坑分公司之配送員，每月工資33,333元，
      平均每日工資約1,111元，該期間不能工作之損害共35,55
      2元（1,111×32＝35,552）。
    2.原告雖經住院手術治療，然因此事故導致左側髖臼變形、
      左下肢縮短、外傷性關節炎、跛行，出院後，平日仍須仰
      賴家人攙扶及枴杖支撐，無法正常起身、行走，因此，從
      93年1月10日起至94年1月20日醫師認定確定構成殘障止，
      計377日，該期間不能工作之損害共418,847元（1,111×
      377＝418,847）。
    3.原告為55年3月13日生，依勞基法第54條第1項第1款規定
      ，60歲強制退休，原告可工作至115年3月13日，因此自94
      年1月20日醫師認定確定構成殘障時起至115年3月13日止
      ，共計尚可工作約21年。又原告受有上揭傷害，經醫師認
      定為殘障，且需定期裝置、更換人工關節，確已喪失原有
      之勞動能力，係屬殘廢等級第8級，減少勞動能力之程度
      為65.52%，有公教人員保險及勞工保險殘廢給付標準對照
      表、殘廢勞動減損表（本院卷第21-23頁）在卷可考，依
      霍夫曼計算並扣除中間利息（本院卷第24頁）後，原告減
      少勞動能力之損害為3,830,535元（33,333×12×[14,616
      ,070 ÷1,000,000]×0.6552＝3,830,535）。
    是原告請求被告給付喪失勞動能力損害部分共計4,284,934
    元（35,552＋418,847＋3,830,535＝4,284,934），為有理
    由, 應予准許。
  (2)醫療費用部份：
    原告主張因本件車禍，受有左側髖臼粉碎性骨折、左側內側
    踝骨折，至馬偕醫院住院開刀治療及多次門診，共計付醫療
    費用33,034元，上開事項，有原告提出之馬偕紀念醫院甲種
    診斷證明書、醫療費用繳費證明（本院94年度交附民字第29
    號卷第10-11頁）為證，被告對此亦不爭執，是原告請求被
    告賠償醫療費用33,034元，為有理由，亦應准許。
  (3)生活上增加之費用部分：
    1.原告主張其自92年12月9日急診入院開刀、住進加護病房
      起，至93年1月9日出院止，計32日，此段期間全仰賴懷孕
      之妻子及年邁之雙親負責輪流全天照料、看護，而看護費
      標準為每日2,000元，故得請求上開期間相當於「全天看
      護費用」之損失共64,000元（2,000×32＝64,000）。又
      原告雖經住院手術治療，然因此事故導致左側髖臼變形
      左髖不時產生劇烈疼痛、左下肢縮短、外傷性關節炎、跛
      行，平日無法起身、行走，因此出院後，即從93年1月10
      日起至93年6月5日止，計148日，無論是食衣住行，乃至
      醫院進行複診，全係倚賴懷孕之妻子及年邁之雙親負責輪
      流全天照料及攙扶，故得請求上開期間相當於「全天看護
      費用」之損失共296,000元（2,000×148＝296,000）。是
      原告得向被告請求生活上增加支出之費用共為360,000元
      等語，為被告所不爭執，而上開看護費用亦屬增加生活上
      之需要費用，原告自得請求被告賠償損害。
    2.按國內看護費用市價為每日1,100元至2,100元，而參酌強
      制汽車責任保險給付標準第2條第2項第4款及第4項規定，
      以每日1,000元計算看護費。又按原告上開期間之行動受
      有相當限制，日常生活起居亦承受相當不便，而其配偶及
      雙親於原告行動不便之際予以照護，此乃人倫之常，惟此
      種生活上增加之不便，確係因被告侵權行為所致，本院因
      認其看護費以每日1,000元計算其應支付配偶及雙親之看
      護費用，當屬有據。
    3.綜上所述，原告生活上增加支出之費用為180,000元，應
      予准許，逾此部分之請求，不應准許（計算式：[1,000×
      32]＋[1,000×148]＝32,000＋148,000＝180,000）。
  (4)非財產上之損害賠償：原告主張其受有非財產上之損害賠償
    1,000,000元云云，惟慰撫金之多寡，應斟酌雙方之身分、
    地位、資力與加害之程度及其他各種情形核定相當之數額。
    其金額是否相當，自應依實際加害情形與被害人所受之痛苦
    及雙方之身分、地位、經濟狀況等關係決定之。查本件原告
    正值壯年，平日身體極為健康，然因此車禍事故，除住進加
    護病房，歷經生死交關，以及多次手術折磨與身心之煎熬外
    ，亦造成原告左側髖臼變形、左下肢縮短、外傷性關節炎、
    跛行，且日後必須定期開刀裝置及更換人工關節，身心備感
    痛苦與打擊，出院後，原告因行動不便無法工作，致使家裡
    經濟來源頓失，且平日仍須仰賴家人全天候照料、看護，原
    告所受傷害之程度及痛苦甚鉅，再參以被告目前無業，患有
    壞死性筋膜炎後遺症、周邊神經病變及右下肢肌肉萎縮等疾
    病，有臺北醫學大學附設醫院診斷證明書附卷可證（本院卷
    第8頁），本身並無資財及固定收入及兩造之身分、地位等
    實際狀況，認原告請求慰撫金1,000,000元尚屬過高，應以6
    00,000元為適當。
  (5)小結：原告得請求之金額為勞動能力損害4,284,934元、醫
    藥費33,034元、生活上增加支出之費用180,000元、非財產
    上損害賠償600,000元，合計為5,097,968元（計算式：4,28
    4,934＋33,034＋180,000＋600,000＝5,097,968）。
五、第按民法第213條第2項有關法定遲延利息之規定，惟有「因
    回復原狀而應給付金錢者」始有適用，尚難據此認為所有損
    害賠償債務成立之同時，履行期即已屆至。是除民法第213
    條第2項之規定外，其他損害賠償債權於成立後，猶須待債
    權人行使請求權，債務人自受催告時起；其定有履行期限者
    ，則自期限屆滿時起始負遲延責任。本件既非是逕以給付金
    錢為回復原狀者，自無適用民法第213條第2項之規定，自損
    害賠償成立之日起算遲延利息之餘地。。
六、綜上所述，原告因系爭車禍事故所致之損害共計為5,097,96
    8元，則原告依侵權行為損害賠償請求權之規定，請求被告
    應給付5,097,968元，及自起訴狀繕本送達翌日起（即94 年
    3月17日，見94年度交附民卷第29號卷第9頁）至清償日止，
    按年息5%計算之利息，為有理由，應予准許，其逾此部分之
    請求，為無理由，應予駁回。
七、原告陳明願供擔保，聲請宣告假執行，經核其勝訴部份，合
    於法律之規定，爰酌定相當之擔保金額宣告之；其餘假執行
    之聲請，因訴之駁回而失所依附，不予准許。
八、因本案事證已臻明確，兩造其餘主張陳述及所提之證據，均
    毋庸再予審酌，附此敘明。
九、結論：本件原告之訴，為一部有理由，一部無理由，並依民
    事訴訟法第79條、第390條第2項，判決如主文。
中    華    民    國    95    年    1     月    9     日
                  民事第三庭    法  官  曾啟謀
以上正本，係照原本作成。
如對本判決上訴，須於判決送達後20日內向本院提出上訴狀
中    華    民    國    95    年    1     月    9     日
                                書記官  王月伶


司法院資訊處製作；財團法人民間司法改革基金會備份。
